臺灣士林地方法院民事判決　九十年度訴字第七八一號
　　原　　　告　周澤民
　　被　　　告　丁○○
　　訴訟代理人　甲○○
　　被　　　告　發福水電有限公司
　　法定代理人　乙○○○
　　訴訟代理人　丙○○
右當事人間損害賠償事件，本院判決如左：
    主    文
被告丁○○應給付原告新台幣拾玖萬壹仟肆佰柒拾伍元，及自民國九十年一月九日
起，至清償日止，按年息百分之五計算之利息。
原告其餘之訴駁回。
訴訟費用由被告丁○○負擔百分之三，餘由原告負擔。
本判決第一項於原告以新台幣壹拾萬元為被告丁○○供擔保後，得假執行。
原告其餘假執行之聲請駁回。
    事      實
甲、原告方面：
一、聲明：
  (一)被告應連帶給付原告新台幣（下同）一百五十三萬二千八百五十二元整，及自起
    訴狀繕本送達翌日起至清償日止，按年利率百分之五計算之利息。
  (二)原告願供擔保，請准假執行。
二、陳述：
  (一)緣被告丁○○於民國八十九年五月三日中午十二時三十分許，駕駛車號ＦＴ－五
    七二九自小客貨車行駛於台北市○○區○○路、行善路以西第四路口左轉時，因
    疏未注意而駛入來向車道，致與原告騎乘之車號ＢＢＦ－四五二機車相撞，使原
    告受有右髖骨脫臼合併骨折、右膝軟骨破裂軟化等傷害，該案已經台北市警察局
    內湖分局偵辦，並經提起公訴判決有罪確定在案。被告違規駕駛，其不法侵害原
    告權利，應負侵權行為損害賠償責任。
  (二)本件被告丁○○係另一被告發福水電有限公司（下稱發福公司）之水電工，平日
    以駕駛小貨車載運工具從事水電工作，係以駕駛為附隨業務之人，於執行附隨駕
    駛業務中開車肇事，鈞院九十年度交易字第一七號及台灣高等法院交上易字第一
    五三號刑事判決中敘明綦詳。依民法第一百八十八條規定，發福公司依法應就被
    告丁○○之侵權行為對原告負連帶賠償責任。
  (三)依民法第一百九十一條之二、第一百九十三條、第一百九十五條、第一百九十六
    條之規定，原告所受之損害，被告應負連帶賠償責任，其金額已確定部份如下：
  1.醫療費用：
    原告於台北市立忠孝醫院急診住院治療費、延請看護費用、台北榮民總醫院門診
    醫療費用、交通往返費用、復原調養之藥材費用，迄八十九年十二月八日止，共
    計二十九萬二千六百二十二元。
  2.財物損失：
    原告車禍所騎乘之機車、安全帽，隨身所配帶之眼鏡，均已損壞或不堪使用，合
    計財物損失五萬二千二百三十元。
  3.不能工作之收入損失：
    原告受傷即八十九年五月三日起至八十九年十月三十一日止，計六個月不能工作
    ，原告受傷前每月之收入為四萬八千元，合計不能工作之損失二十八萬八千元。
  4.非財產上之損害：
    原告自受傷後已有半年無法工作且行動不便，除須持續忍受身體之痛楚外，日常
    生活則有賴年邁之雙親照料，其等亦因心煩而病倒。又原告原訂八十九年五月十
    四、十五日參加國立台北大學碩士在職班八十九學年度之招生考試，惟亦因此而
    須再延宕一年，其損失難以估計。現經醫師診療後仍無法確定何時始能完全康復
    ，對原告日後生活作息已造成極大之精神壓力，原告精神上之損害至少為九十萬
    元。
  (三)對被告抗辯所為陳述：
  1.被告丁○○係另一被告發福公司之受僱人：
    (1)被告丁○○係受何人之工作指示、向何人領受工資報酬，絕無不知之理，其於
      刑事部份第一審、第二審庭訊時，均自承係被告發福公司之受僱人無誤。
    (2)按民法第一百八十八條第一項規定所謂受僱人，並非僅限於僱傭契約所稱之受
      僱人，凡客觀上被他人使用為之服勞務而受其監督者均係受僱人，最高法院五
      十七年台上字第一六六三號判例參照。被告丁○○駕車行經事故地點係因受另
      一被告發福公司之指示監督而提供水電工勞務所致，故不論丁○○是否為發福
      公司僱傭契約之受僱人、肇事車輛是否為發福公司所有，客觀上丁○○為發福
      公司之受僱人至為顯然。
  2.被告丁○○係因執行另一被告發福公司指示之職務而不法侵害原告之權利：
    參照最高法院四十二年台上字第一二二四號判例意旨，被告丁○○於八十九年五
    月三日駕車行經事故地點，乃因發福公司所指示之水電工程而前往，是時姑不論
    被告丁○○係因裝載機具物料或因施工中途用餐，甚至係休息時間購用飲料點心
    ，皆為通常接續遂行當日執行該水電工程所必要，依一般經驗法則，在客觀上該
    駕駛行為與其執行職務有密切關聯，亦屬執行職務之行為，被告所辯顯不足採。
  3.被告丁○○既為發福公司之受僱人，客觀上復因執行被告發福公司之職務而過失
    侵害原告之權利，故被告等應對原告負連帶賠償責任。
  (四)綜上所述，原告已確定之損害為一百五十三萬二千八百五十二元。被告自肇事迄
    今未曾對原告有所看望探視，全無一絲歉意，亦經調解失敗，原告不得已爰提起
    本訴，請求判決如訴之聲明。
三、證據提出：
  (一)本院九十年度交易字第一七號判決書全文（影本）一件。
  (二)臺灣高等法院九十年度交上易字第一五三號刑事判決書（影本）一件。
  (三)原告周澤民八十八年度各類所得扣繳暨免扣繳憑單（影本）二件、九十年度各類
    所得扣繳暨免扣繳憑單（影本）一件。
  (四)台北市立忠孝醫院診斷證明書（影本）一件。
  (五)行政院國軍退除役官兵輔導委員會台北榮民總醫院診斷證明書（影本）一件。
  (六)許聚茂藥房證明書（影本）一件。
  (七)祥暉機車行估價單（影本）一件。
  (八)車號ＢＢＦ－四五二機車照片（影本）四件、修理費用明細及收據（影本）一件
    、估價單（影本）五件。
  (九)王綿之、許濟群著方劑學第四百零六頁（影本）一件。
  (十)吳杏珠開立之收據（影本）四件。
  (十一)計程車專用收據（影本）三十九件。
  (十二)統一發票（影本）三十件。
  (十三)免用統一發票收據（影本）一件。
  (十四)證明書（影本）一件。
  (十五)聲請本院調閱被告丁○○稅捐申報資料。
乙、被告丁○○方面：
一、聲明：
    駁回原告之訴。
二、陳述：
  (一)車禍當天，被告係因朋友羅綿龍稱內湖新湖路有工程欲給被告做，被告乃於上午
    九點左右前往工地，中午時因欲至內湖成功路附近市場買便當，遂於途中發生車
    禍。肇事時，車上僅有丁○○一人及自備之工具，並無其他人。
  (二)車禍之發生原告應屬與有過失，應依法減免被告之責，另依原告受傷情形，似不
    需聘僱看護照料，亦無需服用中藥進行治療，交通費的部分須扣除至中藥房取藥
    之支出，機車損害部分應考慮折舊之問題，原告收據上機油、煞車皮、拖架等項
    目不應列入；不能工作之損失，則應以每月三萬元計算為合理，且精神慰撫金之
    請求九十萬元亦屬過高。
丙、被告發福公司方面
一、聲明：
  (一)原告之訴駁回。
  (二)如受不利判決，願供擔保請准宣告免為假執行。
二、陳述：
  (一)本件原告主張鈞院九十年度交易字第十七號及台灣高等法院交上易字第一五三號
    刑事判決中所敘，丁○○係發福公司之水電工部份，發福公司自始不知該訴訟之
    進行，故上述判決所據事由為何？發福公司並不知情，更無拘束被告之理；原告
    據此認定另一被告丁○○與發福公司具僱傭關係，顯不足採。
  (二)被告丁○○與發福公司於八十九年五月三日並無任何僱傭關係存在：
  1.被告丁○○工作性質係為個人勞務提供之承包商，以完成一定工作為給付，參照
    最高法院四十五年台上字第一六一九號判例意旨，亦與原告所指之僱傭關係有間
    ；且依丁○○勞工保險及健康保險之投保單位，亦可知被告間並無僱傭關係存在
    。另被告丁○○於八十九年五月間並無承攬發福公司任何工程，發福公司於斯時
    亦無任何內湖地區之工程，更證被告丁○○與發福公司並無任何僱傭關係存在。
  2.被告丁○○於事故發生時之目的僅在為其個人購買便當，為任何人均所需之日常
    生活行為，與其所職工作當無任何直接關係存在。且其為甲級電匠，車上裝載機
    具物料至為正常，原告如何得知並認定車上機具即為發福公司所有？又縱認該車
    上所載之部份機具屬發福公司所有，亦為通常商業習慣上之借貸行為，依論理及
    經驗法則可知，其亦非執行發福公司指示之職務，發福公司與丁○○自無存在任
    何僱傭關係，更無任何指示監督責任之可言。
  3.發福公司與另一被告丁○○既無存在任何僱傭關係，即無民法第一百八十八條所
    定應負連帶賠償責任規定之適用，是原告追加發福公司為被告顯無理由。
  (三)原告主張之部份賠償金額顯有問題：
  1.依忠孝醫院函覆鈞院之資料中可知，依原告當時之傷勢並無看護之必要，此部份
    之費用支出當不屬於因侵害所生之費用。
  2.原告捨專業之中醫健診及復健醫療體制，而自行購買藥材服用，明顯不符經驗與
    論理法則，並有擴大損害之過失存在；且原告服用該藥材與原告身體傷害是否必
    要且為正確之醫療行為並無關連，故此部份之費用支出並非侵害所生之費用。
  3.薪資損害部份，原告自陳於肇事前即已無工作收入達三個月之久，顯非因肇事而
    使被告無法勝任工作；且八十九年失業率與平均薪資業為台灣經濟最為瓶頸之一
    年，原告所提出之薪資證明相距肇事當時並不相當，原告此部份之主張顯無理由
    。
　4.精神損害部份，原告所請求之金額過高，請求鈞院予以酌減。
  5.依交通分隊所製作之資料所示及依道路交通安全規則第九十三條第一項第三款之
    規定，被告對損害之發生與擴大與有過失，爰依民法第二百十七條之規定，請求
    鈞院依該肇事責任比例酌定賠償金額之減免範圍。
  6.綜上所陳，原告之請求顯於法不合，爰請求判決駁回原告之訴。
三、證據提出；
  (一)發福公司業績表（影本）二件。
  (二)發福公司八十八、八十九年度薪資印領清冊（影本）各一件。
  (三)丁○○勞工保險卡（影本）一件。
  (四)統一發票（影本）九件。
  (五)發福公司八十九年五月份薪資表、臨時工薪資表（影本）各一件。
  (六)合作金庫銀行股份有限公司存款憑條存根聯（影本）四件。
  (七)文山景美郵局大宗入戶匯款執據（影本）一件。
  (八)原告周澤民八十五年度各類所得扣繳暨免扣繳憑單（影本）一件。
丙、本院向台北市政府監理處函查車號ＢＢＦ－四五二機車、車號ＦＴ－五七二九小
    貨車相關資料、向行政院國軍退除役官兵輔導委員會台北榮民總醫院、忠孝醫院
    函查原告周澤民診療時之傷勢是否仍不能工作，又依其傷勢合理修養期間及有無
    聘僱全日看護之必要暨其期間，並依職權調閱本院九十年度交易字第一七號刑事
    案件全卷（含台灣高等法院九十年度交上易字第一五三號卷）。
    理      由
一、原告起訴主張：被告丁○○係受雇於被告發福公司擔任水電工，於民國八十九年
    五月三日中午十二時三十分許，在執行業務之際，駕駛車號ＦＴ－五七二九自小
    貨車，行駛於台北市○○區○○路、行善路以西第四路口左轉時，因疏未注意而
    駛入來向車道，與原告騎乘之車號ＢＢＦ－四五二機車發生碰撞，致原告受有右
    髖骨脫臼合併骨折、右膝軟骨破裂軟化等傷害，為此依民法第一百九十一條之二
    、第一百九十三條、第一百九十五條、第一百九十六之規定，請求被告丁○○賠
    償原告因此支出之醫療費用、財物損失、不能工作之收入損失、精神賠償合計共
    一百五十三萬二千八百五十二元，並依民法第一百八十八條，請求僱用人發福公
    司負連帶賠償之責。被告丁○○以：車禍之發生原告應屬與有過失，應依法減免
    被告之責，另依原告受傷情形，似不需聘僱看護照料，亦無需服用中藥進行治療
    ，交通費的部分須扣除至中藥房取藥之支出，機車損害部分應考慮折舊之問題，
    不能工作之損失，則應以每月三萬元計算為合理，且精神慰撫金之請求九十萬元
    亦屬過高等語為辯；被告發福公司則以：被告丁○○並非發福公司員工，依法發
    福公司無須負連帶損害賠償責任，原告就車禍之發生應屬與有過失，其看護費用
    、購買中藥材之支出，均非必要，另車禍發生時，原告並無工作，其主張工作損
    失，應為無理由，且其請求之精神慰撫金亦屬過高等情置辯。
二、原告主張被告丁○○於右揭時、地，駕駛車號ＦＴ－五七二九自小貨車，因疏未
    注意而駛入來向車道，與原告騎乘之車號ＢＢＦ－四五二機車發生碰撞，致原告
    受有右髖骨脫臼合併骨折、右膝軟骨破裂軟化等傷害之事實，業具提出診斷書、
    本院九十年度交易字第一七號、台灣高等法院九十年度交上易字第一五三號判決
    書為證，並經本院調取上開刑事案卷，核閱卷內道路交通事故調查報告表，現場
    照片、警、偵訊、審理筆錄查明無訛，復為被告丁○○所不爭執，自堪信為真實
    。按汽車行駛時，駕駛人應注意車前狀況，並隨時採取必要之安全措施，又按汽
    車在雙向二車道行駛時，在劃有分向限制線之路段，不得駛入來車之車道內，道
    路交通安全規則第九十四條第三項、第九十七條第二款分別定有明文，被告駕車
    自應注意上述道路交通安全規定，而依當時情形，並無不能注意之情事，竟疏未
    注意，以致肇事，被告丁○○對本件車禍之發生顯有過失，應堪認定。至被告丁
    ○○、發福公司雖另主張原告所駕機車於現場所留煞車痕長達三‧五公尺，且被
    告丁○○所駕汽車車前擋風玻璃凹陷，顯見涉嫌超速，應屬與有過失云云。惟查
    ：依道路交通事故調查報告表記載，車禍肇事地點為乾燥之瀝青路面，速限為每
    小時四十公里，而依交通部道路交通安全督導會所製作之「一般公路汽車煞車距
    離、行車速度對照表」（亦適用於機器腳踏車）觀之，無論為新築、一年至三年
    或三年以上之道路，煞車痕三‧五公尺所推算之行車速度均在車速每小時二十五
    至三十公里之間，是原告並無超速之過失，被告上開推論，顯失所據；又被告丁
    ○○汽車車前擋風玻璃凹陷，究係何種速度足堪造成該等凹陷，是被告丁○○本
    身車速過快，抑或原告超速所致，均屬未明，被告復未能舉出其他現場跡證或科
    學數據以佐其說，其空言原告超速與有過失云云，自難採認。
三、按因故意、過失不法侵害他人之權利者，負損害賠償責任；汽車、機車或其他非
    依軌道行駛之動力車輛，在使用中加損害於他人者，駕駛人應賠償因此所生之損
    害，民法第一百八十四條第一項前段、第一百九十一條之二分別定有明文。被告
    丁○○過失不法行為既堪認定，且其行為導致原告受傷、車損等損害，其過失與
    原告之損害間自有相當因果關係，自應依前開規定負損害賠償責任，茲就原告請
    求之項目、金額應否准許分述如下：
  (一)醫療費
  1.原告主張因前開車禍受傷，於附表所示之時間，分別至台北市立忠孝醫院、台北
    榮民總醫院就診，因此支出醫療費用三千三百九十四元，業據提出與所設相符之
    醫藥費收據為證，其中除證明書費五百元非屬必要費用，應予剔除外，其餘二千
    八百九十四元（計算詳如附表），依原告所受傷害情形及各收據所載明之醫療項
    目觀之，均屬治療上之必要費用，應予准許。
  2.至原告主張至許聚茂藥房，購買七厘散（粉）、川七粉等中藥材，用以復原調養
    ，合計共支出十五萬五千三百元部分，固據原告提出購買藥材之收據二十八紙、
    證明書一份為證，惟被告爭執此非屬必要費用，就此原告雖另提出中醫方劑學之
    相關參考資料，說明七厘散具有「活血散淤，止痛止血」功能，然原告購買前開
    藥材，並無醫師處方，是否確為原告所受「右髖骨脫臼合併骨折、右膝軟骨破裂
    軟化」等傷害所必要之藥材，藥量以多少為適當，均屬未明，原告復未能進一步
    舉證以實其說，此部分費用尚難准許。
  (二)增加生活上之需要支出部分
  1.交通費用：
    原告主張其受傷期間就診、購買中藥材、至調解委員會調解、法院開庭等支出之
    交通費用，除其中至台北榮民總醫院、忠孝醫院就診支出二千八百三十五元部分
    ，業經提出計程車費用收據十一紙為證，依原告所受傷害衡情應屬必要，復為被
    告所不爭執，應予准許外。至其餘：(1)購買中藥材部分，其必要性原告未能舉證
    證明已如前述，此部分交通費用之支出自不應准許；(2)至調解委員會調解、法院
    開庭支出之交通費，並非損害賠償恢復原狀所需費用，亦不應准許。
  2.看護費用：
    原告主張因車禍受傷需聘請看護照顧，自八十九年五月五日起，迄同年七月二十
    二日止，共計支出看護費用十三萬一千元部分，固據提出署名「吳杏珠」者之收
    據四紙為證，惟按私文書除他造於其真正無爭執者外，應由舉證人證其真正，民
    事訴訟法第三百五十七條定有明文，本件被告既否認該收據形式及實質之真正，
    自應由原告負舉證之責，原告經本院闡明是否舉證及通知製作名義人到庭後，仍
    表明不願就此舉證（本院九十一年一月二十一日言詞辯論筆錄），其主張支出此
    部分之花費，自難認為真實，無從准許。
  (三)物之毀損部分
  1.原各主張於前開車禍中，導致所配眼鏡、安全帽毀損不堪使用，請求被告賠償眼
    鏡價額九千元、安全帽價額六千元，業據提出收據二紙為憑，復為被告所不爭執
    ，此部分核屬物之毀損所減少之價額（民法第一百九十六條），應予准許。
  2.機車修理費部分：
  (1)原告主張其所有之車號ＢＢＦ－四五二機車，因本次車禍毀損，支出修理費用三
    萬六千七百三十元、運車費五百元部分，業據提出收據、統一發票各一紙，及估
    價單六紙為證，其中機車修理費除機油二百五十元因屬機車運轉所必需之消耗品
    ，非本件侵權行為之損害外，其餘支出三萬六千九百八十元與本件車禍發生均有
    相當因果關係。
  (2)按不法毀損他人之物者，應向被害人賠償其物因毀損所減少之價額；負損害賠償
    責任者，除法律另有規定或契約另有訂定外，應回復他方損害發生前之原狀。民
    法第一百九十六條、第二百十三條第一項定有明文。按物被毀損時，被害人除得
    依民法第一百九十六條請求賠償外，並不排除民法第二百十三條至第二百十五條
    之適用，惟民法第一百九十六條之規定即係第二百十三條之法律另有規定，請求
    賠償物被毀損所減少之價額，得以修復費用為估定之標準，但以必要者為限（如
    修理材料以新品換舊品，應予折舊），最高法院七十七年五月十七日民事庭總會
    決議可資參照。原告主張支出前述三萬六千九百八十元，受有相當於上開金額之
    損害，其中零件更新部分為三萬六千四百八十元，因系爭車輛之修理係以新零件
    更換遭損壞之舊零件，則揆諸前揭規定及說明，自應將零件折舊部分自損害賠償
    額中予以扣除。查系爭車輛係八十八年八月二十日領牌使用，業據台北市監理處
    以九十年八月十四日以北市監三字第九○六二五一九六○○號函覆在卷，本件車
    禍八十九年五月三日發生距前開領照使用時，已相距八月又十四日，其零件已有
    折舊，其更新零件之差價應予扣除，經參考行政院於七十九年一月十二日修正發
    布之固定資產耐用年數表，自用小客車之耐用年數為五年，而依行政院台（四五
    ）財字第四一八０號令發布之固定資產折舊率表，採定率遞減法計算折舊時，耐
    用年數五年者，折舊率為每年千分之三六九，另依營利事業所得稅結算申報查核
    準則第九十五條第八項所定「固定資產提列折舊採用定率遞減法者，以一年為計
    算單位，其使用期間未滿一年者，按實際使用之月數相當於全年之比例計算之，
    不滿一月者，以月計」之方法，系爭車輛更新零件之折舊金額為〔計算式︰
    36980 ×0.369÷12×9=10234，元以下四捨五入〕，是系爭車輛必要之修復費用
    應為二萬六千七百四十六元（計算式：00000-00000=26746），此部分金額應予
    准許。
  (四)不能工作之損失
    原告主張因前開傷害，雖經開刀治療後六個月內不宜工作，原告受傷前之收入為
    每個月四萬八千元等情，固據提出台北榮民總醫院診斷證明書、收入證明為證，
    惟被告則以：1.原告休養期間應以三個月為恰當；2.原告於車禍前已辭職在家，
    有三個月之久，八十九年失業率攀升，原告提出之薪資證明於車禍發生已不相當
    ，且其請求每月四萬八千元亦屬過高等語為辯。經查：
  1.原告所提台北榮民總醫院診斷證明書，處置意見僅記載：「八十九年十月五日，
    八十九年十月二十六日，八十九年十一月三十日至本院門診，現仍門診追蹤治療
    中，須六個月後再複查乙次」，原告以此證據推論治療後六個月內不宜工作，關
    連性實嫌薄弱。又經本院函查原告就診之台北市立忠孝醫院、台北榮民總醫院就
    診情形及合理休養（不能工作期間），其分別函覆稱：「病患（一）合理休養三
    個月，需使用柺杖」「：：該病患當時（指八十九年十月五日就診時）之傷勢可
    從事輕便工作，不宜粗重工作」等語，有台北市立忠孝醫院九十年十月二日北市
    忠醫歷字第九○六○七六二三○○號函、台北榮民總醫院九十年十月五日（九十
    ）北總行字第○九九二○號含附卷足左，參以原告所提薪資證明，其任職部門為
    「總經理室」，職稱為「主任／工程師」，足見原告工作之內容應屬技術提供而
    非勞力付出，工作產生之附加價值應為知識經濟，是原告因車禍無法工作之時間
    ，應以台北市立忠孝醫院函覆所稱三個月為適當。
  2.又原告所提收入證明，除前述八十九年一月份之薪資所得證明外，另據原告提出
　　九十年度薪資所得扣繳憑單，所載九十年度收入總額八十六萬一千八百零一元，
　　平均月收入更達七萬元以上，是原告請求每月以四萬八千元計算不能工作之損失
　　，實屬合理。再者，損害賠償所填補者包括「所失利益」，所指係依通常情形可
　　得預期之利益（民法第二百十六條參照），縱失業率偏高，依一般之情形仍以就
　　業為常態，且依原告所提事證，其於事發前後均有薪水優渥之收入，足見就業對
　　原告言並非難事，原告主張之薪資所得屬通常情形可得預期之利益，自堪認定。
  3.綜上，原告因本件車禍三個月期間喪失工作能力無法工作，每月損失四萬八千元
　  ，其損失總額為十四萬四千元。
  (五)精神慰撫金部分
    查原告因本件車禍受有前揭傷害情形，致一度行動不便，且經定期門診相當時間
    ，並因此無法應考當年度之台北大學在職專班入學考試（見原告所提准考證），
    致生涯規劃受影響，足見本件車禍確已導致原告精神、肉體上相當之苦楚，本院
    斟酌原告為學有專精之專業人員，本身薪資所得頗豐，而被告則為承包水電工程
    之技術人員，亦有相當之收入，是依兩造身分、地位、經濟狀況研判之結果，認
    為原告之慰撫金以二十萬元為適當。
  (六)綜上所述，原告所得請求之財產上及非財產上之損害賠償合計三十九萬一千四百
    七十五元（計算式：2894+2835 +9000+6000+26746+144000+200000=391475）。
四、被告發福公司應否負連帶賠償責任部分
  (一)按受僱人因執行職務，不法侵害他人之權利者，由僱用人與行為人連帶負損害賠
    償責任，但選任受僱人及監督其職務之執行，已盡相當之注意或縱加以相當之注
    意而仍不免發生損害者，僱用人不負賠償責任，民法第一百八十八條第一項定有
    明文。又上開條文僱用人所負之責任，既係以選任監督過失為基礎，則僱用關係
    之存否，自應以選任監督之有無為決定之標準；而所謂之「監督」，則係對勞務
    實施的方式、時間及地點予以指示或控制。
  (二)本件原告主張被告發福公司應就被告丁○○之侵權行為負民法第一百八十八條第
    一項之僱用人連帶賠償責任，惟被告發福公司否認與被告丁○○間有僱用關係存
    在，自應由原告就二者間僱傭關係之存在負舉證之責。經查：
    1.原告關於被告二人間有僱傭關係存在之舉證，係以被告丁○○在前開刑事案件
      中陳述及刑事判決所認定之事實為論據，惟如前所述，僱用關係之有無，應以
      客觀上選任監督關係之有無為論據，並不在當事人主觀之認知。本件被告丁○
      ○固於本件車禍之刑事案件中，供述係受僱於被告發福公司，惟經本院調閱上
      開刑事案卷，該案於偵、審過程中，被告丁○○原均未提及受僱於何公司，延
      至九十年二月十九日刑事審理辯論終結前，始因告訴人即本件原告表明希望被
      告提供僱用人資料，丁○○方供稱係受僱於發福公司（本院九十年交易字第一
      七號刑事案卷第三三、三四頁），足見前開刑事案件之重點應在於被告丁○○
      是否以開車為附隨業務，並未就其是否確實任職於發福公司為實質之調查，是
      僅以被告丁○○於刑事案件中之供述或刑事判決書犯罪事實之記載，尚不足認
      定被告黃福明與被告發福公司間確有選任監督之僱傭關係存在。
    2.被告發福公司主張被告丁○○係個人勞務提供之承包商，且於民國八十九年五
      月亦未承包發福公司任何工程等情，業據提出被告丁○○勞工保險資料、發福
      公司八十九年五月工程清單薪資請領清冊為證，依上揭勞工保險卡之記載，丁
      ○○最後之投保單位為「台北縣水電裝置職業公會」，投保時間為七十九年七
      月五日迄今；又依原告聲請本院函調之被告丁○○稅捐申報資料紀錄，被告丁
      ○○於八十七年、八十八年間亦確無來自被告發福公司之所得資料，此有財政
      部財稅資料中心九十年十二月七日資五字第九○一七三○五三號函所附所得稅
      申報資料在卷足佐，而被告丁○○所駕ＦＴ─五七二九號客貨兩用車，亦非登
      記被告發福公司名下，亦經本院函查屬實，有交通部公路局台北監理所九十年
      八月二十日九○北監一字第九○二○九五九號函所附相關資料在卷可證。
    3.被告丁○○於本院言詞辯論時陳稱：「我是發福水電公司的承包商，做代工的
      工作。到工程驗收的時候，我才可向發福公司領款，我已經做五、六年了。錢
      是以工程大小來計算。我自己無店面，有工程的時候，我再去找幾個朋友來做
      ，等到有錢的時候，發福公司把工程款給我，我再轉給其他朋友。發福公司發
      包時，除了我們以外，還會把其他工程交給其他小包做。工程進行中，發福公
      司很少去看，通常是建設公司有意見時才看。本件案發時，我是在做另一個朋
      友的工程，工地在舊宗路的高架橋附近，是一個廠辦的工程，錢是到驗收時才
      找羅錦龍領，也是轉發給其他師傅，羅的公司叫做鴻昶。公司應該是在天母。
      羅錦龍有時住台北，有時住基隆。我包的工程最大宗是發福公司，我也不曉得
      這個案子和公司有關，在刑庭是隨便講的」（本院九十一年三月十三日言詞辯
      論筆錄）。
     4.綜上客觀資料可知，被告丁○○與發福公司間所存在者應係承攬關係，因二
      者間有長期之業務往來，是被告丁○○於刑事案件中陳稱「受僱」於發福公司
      ，衡情尚無違背常理，然二被告間「大包」、「小包」間之承攬關係，係以各
      個獨立之承攬契約存在，本件被告丁○○對原告發生侵權行為時，無法認定確
      有此等承攬關係之存在，自難認定被告發福公司對被告丁○○有選任監督之僱
      用人地位。
    (三)綜上，原告請求被告發福公司連帶負損害賠償責任之部分，應屬無據，不應准
      許。
五、從而，原告依侵權行為法律關係，請求被告丁○○賠償原告三十九萬一千四百七
    十五元及自起訴狀繕本送達翌日起（即九十年一月九日）至清償日止按年利率百
    分之五計算之利息，為有理由，應予准許，逾此部分之請求則無理由，應予駁回
    。
六、本件事證已臻明確，兩造其餘主張陳述及所提證據，經審酌與本院前揭判斷不生
    影響，均無庸再予論述，附此敘明。
七、原告陳明願供擔保，請准宣告假執行，就原告勝訴部分，核無不合，爰酌定相當
    之擔保金額宣告之；至原告敗訴部分，其假執行之聲請，因訴之駁回而失所附麗
    ，應併予駁回。
據上論結，原告之訴為一部有理由，一部無理由，依民事訴訟法第七十九條但書、第
八十五條第二項、第三百九十條第二項判決如主文。
中　　　華　　　民　　　國　　九十一　　年　　　三　　　月    二十七 　 日
                                    臺灣士林地方法院民事第三庭
~B法　　　官　王本源
右為正本係照原本作成。
如對本判決上訴應於判決送達後廿日內向本院提出上訴狀。
中　　　華　　　民　　　國　　九十一　　年　　　四 　　 月      一   　 日
~B法院書記官　翁禎謙
附表：
┌───┬────┬────────┬────────┬─────┐
│時  間│就診醫院│收據金額(自負額)│應扣除金額      │可請求金額│
├───┼────┼────────┼────────┼─────┤
│5.3.│忠孝醫院│ 二○         元│證明書費二○  元│○      元│
├───┼────┼────────┼────────┼─────┤
│5.6.│忠孝醫院│ 一五○       元│                │一五○  元│
├───┼────┼────────┼────────┼─────┤
│5.6.│忠孝醫院│ 二九○       元│                │二九○  元│
├───┼────┼────────┼────────┼─────┤
│5.6.│忠孝醫院│ 二○         元│                │二○    元│
├───┼────┼────────┼────────┼─────┤
│5.13.│忠孝醫院│ 一五○       元│                │一五○  元│
├───┼────┼────────┼────────┼─────┤
│5.13.│忠孝醫院│ 四○         元│                │四○    元│
├───┼────┼────────┼────────┼─────┤
│5.│忠孝醫院│ 二○         元│                │二○    元│
├───┼────┼────────┼────────┼─────┤
│5.│忠孝醫院│ 一五○       元│                │一五○  元│
├───┼────┼────────┼────────┼─────┤
│6.17.│忠孝醫院│ 一五○       元│                │一五○  元│
├───┼────┼────────┼────────┼─────┤
│6.17.│忠孝醫院│ 三○○       元│                │一五○  元│
├───┼────┼────────┼────────┼─────┤
│7.5.│忠孝醫院│ 六五七       元│證明書費四○○元│二五七  元│
├───┼────┼────────┼────────┼─────┤
│8.5.│忠孝醫院│ 一五○       元│                │一五○  元│
├───┼────┼────────┼────────┼─────┤
│8.5.│忠孝醫院│ 二○         元│                │二○    元│
├───┼────┼────────┼────────┼─────┤
│8.5.│忠孝醫院│ 五○         元│                │五○    元│
├───┼────┼────────┼────────┼─────┤
│8.9.│忠孝醫院│ 二一○       元│                │二一○  元│
├───┼────┼────────┼────────┼─────┤
│10.5.│台北榮總│ 二○○       元│                │二○○  元│
├───┼────┼────────┼────────┼─────┤
│10.16.│台北榮總│ 二二○       元│                │二二○  元│
├───┼────┼────────┼────────┼─────┤
│10.│台北榮總│ 二六○       元│                │二六○  元│
├───┼────┼────────┼────────┼─────┤
│11.│台北榮總│ 三三七       元│證書費八○    元│二五七  元│
├───┼────┼────────┼────────┼─────┤
│合  計│        │ 三三九四     元│      五○○  元│二八九四元│
└───┴────┴────────┴────────┴─────┘
